臺灣臺南地方法院刑事判決
110年度原金訴字第4號
公  訴  人  臺灣臺南地方檢察署檢察官
被      告  周子傑



指定辯護人  本院公設辯護人  林宜靜  
上列被告因詐欺等案件，經檢察官提起公訴（110年度少連偵緝
字第2號），本院判決如下：
    主  文
甲○○犯三人以上共同冒用公務員名義犯詐欺取財未遂罪，處有期
徒刑玖月。
    事  實
一、甲○○（暱稱「樹欲而靜不止」）於民國108年9月27日前某日
    ，參與由真實姓名年籍不詳之暱稱「莊家連三拉三」之人、
    丙○○（暱稱「全家就是你家 」，涉犯加重詐欺部分，業經
    本院110年度金訴字第80號判決判處有期徒刑9月) 、少年甲
    （91年8月生，真實姓名年籍詳卷，業經本院108年度少護字
    第687號裁定交付保護管束） 等人所屬之詐欺集團（所涉參
    與犯罪組織罪部分，另由臺灣屏東地方法院審理中），並與
    其他真實姓名年籍不詳之詐欺集團成員基於三人以上共同冒
    用公務員名義詐欺之犯意聯絡，共同意圖為自己不法所有，
    先由詐欺集團成員自稱係「張介欽檢察官」於108年9月27日
    12時前之某時，撥打電話予乙○○，佯稱乙○○之帳戶涉嫌洗錢
    ，指示乙○○提領現金新臺幣（下同）50萬元並在臺南市○市
    區○○街000號前交付。詐欺集團成員通知甲○○後，由甲○○將
    取款時、地通知丙○○，再由丙○○駕駛甲○○提供之車牌號碼OOO
    -OOOO號自用小客車（車主為甲○○之父周郁文）搭載少年甲前
    往取款。因乙○○前已遭詐騙而於同年月18日交付金融卡及現
    金予其他詐欺集團成員，遂察覺有異並報警處理。嗣丙○○駕
    駛上開自小客車搭載少年甲前往臺南市○市區○○街000號前取
    款時當場為警逮捕查獲而未遂。
二、案經乙○○訴由臺南市政府警察局善化分局移送臺灣臺南地方
    檢察署檢察官偵查起訴。
          理  由
一、按被告以外之人於審判外之陳述，雖不符合同法第159條之1
    至第159條之4之規定，但經當事人於審判程序同意作為證據
    ，法院審酌該言詞陳述或書面陳述作成時之情況，認為適當
    者，亦得為證據。刑事訴訟法第159條之5第1項定有明文。
    本件據以認定事實所引用之供述證據，業經被告及辯護人於
    準備程序中表示對於其證據能力均無意見，同意作為證據使
    用（本院卷第98頁至99頁），且本院審酌該證據資料作成當
    時之過程、內容、功能等之情況，認為適當，亦查無其他違
    法取證或其他瑕疵等不實之情事，具備合法可信之適當性保
    障，與本案待證事實間並具有相當之關聯性，以之為本案證
    據尚無不當，復無顯有不可信之情況，認均得採為證據。
二、上開犯罪事實，業據被告於警詢、偵查及本院審理時均坦承
    不諱，核與證人即共犯丙○○、少年甲於警詢中及偵查中之供
    述及證人即介紹少年甲擔任取款車手之少年乙（91年4月生
    ，真實姓名年籍詳卷）於警詢及偵查中之供述、證人即告訴
    人乙○○、證人即上開自小客車車主ＯＯＯ於警詢中之供述大致
    相符；並有108年9月27日路口監視器錄影畫面翻拍照
　　片4張（警卷第77頁至78頁）、被告甲○○（暱稱「樹欲而靜
    不止」）與證人少年乙間微信（WeChat）通訊軟體之對話紀
    錄1份（警卷第8頁至10頁）、證人少年甲與暱稱「莊家連三
    拉三」之人間秘聊通訊軟體之對話紀錄1份（警卷第79頁至8
    6頁）、證人少年甲與證人丙○○（暱稱「全家就是你家」）
    間秘聊通訊軟體之對話紀錄1份（警卷第87頁）、證人少年
    甲與證人少年乙（暱稱「黑黑」）間秘聊通訊軟體之對話紀
    錄1份（警卷第88頁）、證人少年甲與證人少年乙（暱稱「
    泰泰黑」）間微信（WeChat）通訊軟體之對話紀錄
　　1份（警卷第89至90頁）、內政部警政署反詐騙紀錄表影本1
　　份（警卷第70頁）、證人即告訴人乙○○所有之中華郵政帳
　　號00000000000000號中華郵政存簿儲金簿封面及內頁明細影
　　本1份（警卷第71頁至73頁）、車牌號碼000-0000號自用小
　　客車之車輛詳細資料報表1份（警卷第111頁）附卷可以佐證
　　。從而，本件事證明確，被告犯行堪予認定。
三、按刑事實務見解雖認為刑法第339條第1項詐欺罪之成立，以
    行為人確有施用詐術，又被害人確因而陷入錯誤而為財物交
    付者始屬之，若所用之方法不能認為詐術，亦不致使人陷入
    錯誤，即不構成該罪（最高法院85年度台上字第311號刑事
    判決、46年度台上字第260號刑事判例參照）。然此應係指
    行為人所實施之欺罔方法在客觀上不能認為是詐術，或不致
    使人陷入錯誤而言。亦即，被害人未陷於錯誤之原因，係因
    行為人所實施之詐騙方法由客觀上觀察並不能認為是詐術，
    或詐騙方法拙劣明顯不致使人陷入錯誤始足當之。倘行為人
    已著手實行詐欺行為，且該詐欺行為在客觀上足認可使他人
    陷於錯誤，僅因被害人察覺識破而未陷於錯誤，行為人始未
    詐欺得逞，則行為人仍應成立詐欺未遂罪。本件與被告共同
    犯罪之詐欺集團成員冒稱係檢察官向告訴人佯稱其帳戶涉及
    洗錢，須提領現金交付調查，而對告訴人施用詐術，其等所
    使用之方法即一般詐欺集團慣用之詐術，且告訴人亦確實曾
    因而陷於錯誤而交付金融卡及現金。雖告訴人事後警覺可能
    被騙，因而於詐欺集團再度向其詐騙時，已識破詐術而未陷
    於錯誤並報警處理，經警當場查獲共犯少年甲。然告訴人之
    所以未陷於錯誤，並非因為詐欺集團所實施之欺罔方法在客
    觀上不能認為是詐術，或不致使人陷入錯誤，而是因告訴人
    發覺有異後，補登存摺確認日前已遭詐騙而未再度陷於錯誤
    。是本件被告所為仍應成立詐欺未遂罪，附此敘明。
四、論罪科刑：
  ㈠核被告所為，係犯刑法第339條之4第2項、同條第1項第1款、
    第2款之三人以上共同冒用公務員名義犯詐欺取財罪未遂罪
    。被告已著手於犯罪行為之實行而不遂，為未遂犯，爰依既
    遂犯之刑減輕之。被告與暱稱「莊家連三拉三」之人、丙○○
    、少年甲間，就本件犯行有犯意聯絡及行為分擔，應論以共
    同正犯。
　㈡共犯即少年甲係91年8月生，於本件案發時為12歲以上未滿18
    歲之少年，有卷附個人戶籍資料查詢結果1份可參。被告於
    警詢中供稱他不認識少年甲，是經由警方告知才知道是少年
    乙介紹的車手（警卷第7頁）。證人少年甲於偵訊中亦證稱
    少年乙介紹找他加入詐騙集團當車手（少連偵卷第61頁），
    他好像沒有跟暱稱「樹欲而靜不止」之人（即被告甲○○）聯
    絡過，也沒有聽過甲○○（少連偵卷第63頁至65頁）。是被告
    與少年甲應不相識，尚無證據足認被告主觀上就少年甲尚未
    年滿18歲之身分有所認識或預見，本件被告尚無兒童及少年
    福利與權益保障法第112 條前段加重其刑規定之適用，併此
    敘明。
  ㈢爰審酌被告曾有前科犯行（不成立累犯），品行非佳；不思
    以正當途徑獲取財富，參與以集團詐騙方式詐取被害人之財
    物；其尚非主導本件詐騙犯行之人，及被告所參與詐取犯行
    部分所生之危害，暨被告犯罪後尚能坦承犯行，及其於本院
    所述其教育程度為高中肄業，服刑前從事冷氣安裝工作，與
    父親及祖母同住，父親現在40幾歲，現在在擺攤，父親不需
    要他扶養，祖母是由他與父親照顧等智識程度、家庭生活狀
    況等一切情狀，量處如主文所示之刑。
五、公訴意旨另以被告上開所為，係與上開詐欺集團成員共同基
    於掩飾、隱匿特定詐欺犯罪所得本質及去向以洗錢之犯意聯
    絡，由少年甲下車向被害人收取遭騙之款項後，依集團成員
    指示將所收取之款項交付與真實姓名年籍不詳之詐欺集團成
    員，以此方式掩飾、隱匿特定詐欺犯罪所得之本質及去向以
    洗錢，因認被告另涉有洗錢防制法第14條第2項、第1項之洗
    錢未遂罪嫌。惟查本案上開詐欺集團係由成員少年甲直接向
    告訴人乙○○收取現金。該「詐欺集團」及被告並無藉由任何
    帳戶洗錢，使各該筆贓款經由與帳戶內其他款項混同，或自
    帳戶流出而為各種交易後再回流，以轉換成為合法來源。本
    案犯罪贓款並無清洗行為（moneylaundering），詐欺集團
    係直接向告訴人收取現金，並未改變詐欺犯罪所得之本質、
    來源、去向、所在、所有權、處分權或其他權益，而掩飾或
    切斷犯罪所得來源與犯罪之關聯性，致構成洗錢行為，
　　亦無掩飾或隱匿贓款去向或所在之效果。從而，本件尚與洗
    錢防制法第2條、第14條第2項、第1項之洗錢未遂罪要件不
    符。因公訴人認此部分與前開有罪部分有想像競合犯之裁判
    上一罪關係，爰不另為無罪之諭知。
六、依刑事訴訟法第299條第1項前段，刑法第28條、第25條、第
    339條之4第2項、第1項第1款、第2款，刑法施行法第1條之1
    ，判決如主文。
本案經檢察官紀芊宇提起公訴；檢察官丁○○到庭執行職務。
中　　華　　民　　國　　110 　年　　9 　　月　　24　　日
                    刑事第二庭審判長法　官  鄭文祺
                                    法　官  王惠芬
                                    法　官  李音儀
上正本證明與原本無異。
如不服本判決應於收受本判決後20日內向本院提出上訴書狀，並
應敘述具體理由。其未敘述上訴理由者，應於上訴期間屆滿後20
日內向本院補提理由書狀（均須按他造當事人之人數附繕本）「
切勿逕送上級法院」。 
 　　　　　　　　　　　　　　　　　書記官　吳昕韋　　
中　　華　　民　　國　　110 　年　　9 　　月　　24　　日
中華民國刑法第339條之4
犯第339條詐欺罪而有下列情形之一者，處1年以上7年以下有期
徒刑，得併科1百萬元以下罰金：
一、冒用政府機關或公務員名義犯之。
二、三人以上共同犯之。
三、以廣播電視、電子通訊、網際網路或其他媒體等傳播工具，
    對公眾散布而犯之。
前項之未遂犯罰之。